【裁判字號】    97,交聲,1633
【裁判日期】    971031
【裁判案由】    違反道路交通管理處罰條例聲明異議
【裁判全文】
臺灣桃園地方法院交通事件裁定        97年度交聲字第1633號
原處分機關  交通部公路總局新竹區監理所桃園監理站
異  議  人
即受處分人  甲○○
上列異議人即受處分人因違反道路交通管理處罰條例案件，不服
交通部公路總局新竹區監理所桃園監理站中華民國97年9 月22日
桃監裁罰字裁52－C00000000 號違反道路交通管理事件裁決書所
為之處分（原舉發案號：臺北縣政府警察局北縣警交字第C00000
000 號），聲明異議，本院裁定如下：
    主  文
原處分撤銷。
甲○○不罰。
    理  由
一、原處分意旨略以：異議人即受處分人甲○○於92年12月16日
    上午8 時15分許，駕駛車牌號碼7N－9140號自用小客車，行
    經台北縣板橋市○○路○段、新站路口，因有「領有號牌卻
    未懸掛」之違規情形，違反道路交通管理處罰條例第12條第
    1 項第7 款之規定，經臺北縣政府警察局海山分局交通隊員
    警掣單舉發，並將本案移送原處分機關即交通部公路總局新
    竹區監理所桃園監理站處理，因異議人逾越應到案期限，經
    原處分機關依道路交通管理處罰條例第12條第1 項第7 款暨
    違反道路交通管理事件統一裁罰基準表及處理細則等規定，
    於97年9 月22日以桃監裁罰字裁52－C00000000 號裁決書裁
    處異議人罰鍰新臺幣（下同）8,700 元，並依同條例第12條
    第2 項規定吊銷牌照乙節，有臺北縣政府警察局92年12月16
    日北縣警交字第C0000000號舉發違反道路交通管理事件通知
    單、原處分機關97年9 月22日桃監裁罰字第裁52－C0000000
    0 號違反道路交通管理事件裁決各1 份在卷可稽。
二、本件聲明異議意旨略以：異議人即受處分人甲○○因其所有
    之車號7N－9140號自用小客車之車牌於92年12月上旬遭竊，
    且該車本身已嚴重受損，故於96年12月16日駕駛上開車輛前
    往監理機關申請報廢，途中為警方攔查，以其領有號牌而未
    懸掛之由對伊開單處罰，其認為當時係駕駛上開牌號遭竊之
    車輛前往監理機關申辦車輛報廢之途中，車輛未懸掛號牌即
    屬正當行為，原處分機關之裁處不合理，為此具狀聲明異議
    云云。
三、按行政罰法業於94年2 月5 日制訂公布，並自95年2 月5 日
    起施行，該法第5 條規定：「行為後法律或自治條例有變更
    者，適用行政機關最初裁處時之法律或自治條例。但裁處前
    之法律或自治條例有利於受處罰者，適用最有利於受處罰者
    之規定。」；而道路交通管理處罰條例所定罰鍰、吊扣或吊
    銷駕駛執照、記點等之裁罰，係屬行政罰法中所稱行政罰之
    性質，故有上開行政罰法第5 條規定之適用。又道路交通管
    理處罰條例第12條於94年12月9 日修正，於94年12月28日經
    總統以華總一義字第09400212581 號令修正公布，並經行政
    院於95年6 月23日以行政院院臺交字第0950087685號令發布
    定自95年7 月1 日施行。查本件異議人行為後，原處分機關
    係於97年9 月22日始以桃監裁罰字裁52－C00000000 號違反
    道路交通管理事件裁決書為處分，而原處分所依據之道路交
    通管理處罰條例第12條業於原處分成立前即修正施行，故依
    行政罰法第5 條之規定，而修正前道路交通管理處罰條例第
    12條之規定對於異議人並非較為有利，是以，本件自應適用
    行政機關最初裁處時之法律即修正後道路交通管理處罰條例
    第12條第1 項第10款之規定論處，合先敘明。
四、按汽車有下列情形之一者，處汽車所有人新臺幣三千六百元
    以上一萬零八百元以下罰鍰，並禁止其行駛：…七、已領有
    號牌而未懸掛或不依指定位置懸掛。…十、號牌遺失不報請
    公路主管機關補發，經舉發後仍不辦理而行駛。修正後道路
    交通管理處罰條例第12條第1 項第10款就此定有明文。經查
    ：
  (一)異議人即受處分人甲○○就其駕駛上開自用小客車未懸掛號
    牌，而於上開時、地為警攔停舉發「前後均未懸掛號牌」之
    事實，並不爭執，此觀諸異議人所提聲明異議答辯狀之記載
    即明。而異議人所有之車號7N－9140號自小客車所領用之號
    牌，確有失竊情事，經異議人於92年11月8 日向警方報案失
    竊後，由警方將資料上傳給新竹區監理所為車牌失竊登記，
    嗣後異議人未曾向監理機關申請補發號牌，即逕於同年12月
    16日向臺北區監理所辦理一般報廢登記完畢等情，有新竹區
    監理所97年10月13日汽車異動歷史查詢、車號7N－9140號自
    用小客車汽車車輛異動登記書各1 紙、本院辦理刑事案件電
    話記錄（查詢日：97年10月29日）1 紙附卷可稽，是以，異
    議人所領有之車號7N－9140號之號牌確有於92年11月8 日前
    失竊之情形無疑，由此益徵異議人所陳：因號牌失竊，其於
    92年12月16日係要駕車前往監理站辦理車輛報廢等語，核與
    事實相符，洵堪採信。
  (二)又，「汽車牌照」包括號牌、行車執照，為行車之許可憑證
    ，又汽車號牌每車2 面，應正面懸掛於車輛前後端之明顯適
    當位置，道路交通安全規則第8 條、第11條第1 項第1 款分
    別定有明文。修正後道路交通管理處罰條例第12條第1 項第
    10款既於94年12月9 日修正為「號牌遺失不報請公路主管機
    關補發，經舉發後仍不辦理而行駛」，核其立法目的應係在
    規範領用汽車號牌之人，倘遇有號牌遺失之情形，即應報請
    主管機關補發，並於補發後懸掛在車輛前後端，始得駕車上
    路，倘其未向主管機關申請補發號牌，即駕車上路，嗣『經
    舉發後仍不辦理而行駛』者，即應依上開條文處罰。此一處
    罰情節，即與同條項第7 款所定「已領有號牌而未懸掛或不
    依指定位置懸掛。」之情形迥異，非可一概而論。查本件異
    議人於92年11月8 日向警方報案指稱上開汽車號牌失竊後，
    本應向監理機關申請補發牌照，詎其並未申請補發牌照，即
    於92年12月16日駕駛號牌已失竊之車輛上路而為警舉發之該
    次舉發情形，即屬修正後道路交通管理處罰條例第12條第1
    項第10款所規定之『舉發』，倘異議人經舉發後，仍不辦理
    號牌補發而仍行駛時，始該當於該條所欲處罰之範疇甚明。
    基此，異議人既於上揭「92年12月16日上午8 時15分」為警
    舉發後，即於同日前往台北區監理所辦理上開車輛之報廢完
    畢，其後，又無其他舉發記錄足資證明異議人經警方為本件
    舉發後，仍有「不申請補發仍行駛」之行為存在，本件原處
    分機關自不得忽略修正後道路交通管理處罰條例第12條第1
    項第10款之規定，而逕依修正前道路交通管理處罰條例第12
    條第1 項第7 款之規定裁處議人罰鍰8,700 元，並吊銷牌照
    之處分。是以，異議人本件聲明異議，為有理由，原處分機
    關所為裁決，核有上揭違法之處，自應由本院將原處分撤銷
    ，另為異議人不罰之諭知如主文第2 項所示。
五、據上論斷，應依道路交通管理處罰條例第87條第2 項、道路
    交通案件處理辦法第20條前段，裁定如主文。
中    華    民    國    97    年    10    月    31    日
                    交通法庭  法  官  胡芷瑜
以上正本證明與原本無異。
如不服本裁定，應於裁定送達後5 日內向本院提出抗告狀。
                              書記官  張懿昀
中    華    民    國    97    年    10    月    31    日


司法院資訊處製作；財團法人民間司法改革基金會備份。
